臺灣板橋地方法院刑事判決　　　　　　　95年度訴字第2274號
公　訴　人　臺灣板橋地方法院檢察署檢察官
被　　　告　癸○○
選任辯護人　馬金生律師
上列被告因強盜等案件，經檢察官提起公訴（九十五年度偵字第
二八九七號），本院判決如下：
    主  文
癸○○未經許可，寄藏可發射１２ＧＡＵＧＥ制式霰彈具有殺傷
力之土造霰彈槍，處有期徒刑參年陸月，併科罰金新臺幣陸萬元
，罰金如易服勞役，以新臺幣壹仟元折算壹日。扣案之土造霰彈
槍壹枝（槍枝管制編號：0000000000號）、１２ＧＡ
ＵＧＥ制式霰彈伍顆均沒收。
被訴攜帶兇器、結夥三人以上強盜部分無罪。
    事  實
一、癸○○明知可發射霰彈具有殺傷力之土造霰彈槍及制式霰彈
    均為槍砲彈藥刀械管制條例所規定之違禁物，未經許可，不
    得寄藏，竟基於寄藏土造霰彈槍及制式霰彈之犯意，於民國
    九十五年一月二十八日至三十日間某日，在臺北縣板橋市○○路與板新路口某處，未經許可，收受由真實姓名年籍資料
    不詳、綽號「阿金」之成年男子所交付之黑色手提袋一個，
    該袋內裝放可發射１２ＧＡＵＧＥ制式霰彈具有殺傷力之由
    木質槍身與土造金屬槍管組合而成之土造霰彈槍一枝（槍枝
    管制編號：0000000000號）及１２ＧＡＵＧＥ制
    式霰彈五顆，以及電擊棒一枝、綠色頭套二個、黑色手套五
    個、棗紅色手套二個，其隨即於同日，將該黑色手提袋（含
    上開槍彈等物）寄藏在臺北縣板橋市○○路○段二九九巷十
    五號一樓之樓梯間；嗣於同年二月二日晚上七時許，在上址
    ，其攜帶該黑色手提袋（內含上開槍彈等物）欲外出之際為
    警查獲，並扣得上開土造霰彈槍及制式霰彈，始查知上情。
二、案經臺北縣政府警察局海山分局報請臺灣板橋地方法院檢察
    署檢察官偵查起訴。
    理  由
甲、有罪部份：
壹、程序方面有關證據能力部分：被告癸○○及辯護人於本院準
    備程序中，並未就本案卷內證據資料之證據能力提出爭執，
    且均同意引為證據（詳見本院卷(一)第三０一頁），及迄於言
    詞辯論終結前，亦未就本院所調查之證據主張有不得作為證
    據之情形，且經本院審酌後，認下述經合法調查之證據並無
    違法取證或證據力明顯偏低之情形，以資為證據並無不當，
    則揆諸刑事訴訟法第一百五十九條之五規定意旨，均有證據
    能力，合先敘明。
貳、實體方面：
一、上揭事實，業據被告癸○○迭於警詢、偵訊及本院訊問時均
    坦承犯行，且扣案之土造霰彈槍及制式霰彈經送鑑驗結果為
    ：送鑑土造霰彈槍一枝（槍枝管制編號：00000000
    00號），認係由木質槍身與土造金屬槍管組合而成之土造
    霰彈槍，機械性能良好，可擊發１２ＧＡＵＧＥ制式霰彈，
    認具殺傷力；及送鑑制式霰彈五顆，認均係１２ＧＡＵＧＥ
    之制式霰彈，認均具殺傷力乙節，此有內政部警政署刑事警
    察局九十五年三月六日刑鑑字第０九五００二０一０五號槍
    彈鑑定書乙份（詳見偵查卷第一０二至一０四頁）在卷可稽
    ；此外，復有查獲之照片及扣案槍彈之照片共十七張（詳見
    偵查卷第五十七至六十五頁）附卷可參，及上開扣案之槍彈
    可證。是被告之自白核與事實相符，堪以採信。故本件事證
    明確，被告犯行足堪認定，應予依法論科。
二、論罪科刑部分：
(一)、法律修正後之適用：
１、被告行為後，刑法於九十四年二月二日修正公布，並自九十
    五年七月一日施行，且刑法施行法於九十五年六月十四日增
    訂該法第一條之一規定，並同自九十五年七月一日施行。另
    按同於九十五年七月一日修正施行之刑法第二條規定，乃關
    於新舊法比較適用之準據法，其本身無關行為可罰性要件之
    變更，故上開法律修正施行後，如有涉及比較新舊法之問題
    ，即應逕依修正後刑法第二條第一項規定，為「從舊從輕」
    之比較。再法律變更之比較適用，比較時應就罪刑有關之共
    犯、未遂犯、想像競合犯、牽連犯、連續犯、結合犯、以及
    累犯加重、自首減輕暨其他法定加減（如身分加減）與加減
    例等一切情形，綜其全部罪刑之結果而為比較；且就比較之
    結果，須為整體之適用，不能割裂分別適用各該有利於行為
    人之法律（最高法院九十五年度第八次刑事庭會議決議意旨
    參照）。經查：修正後刑法第三十三條第五款規定，罰金刑
    為新臺幣一千元以上，以百元計算，修正前罰金刑為銀元一
    元即新臺幣三元以上，是以修正前之規定較有利於被告。又
    從刑附屬於主刑，除法律有特別規定者外，依主刑所適用之
    法律（上開最高法院刑事庭會議決議參照），則本件有關沒
    收之規定，應依其主刑所適用之法律即修正前刑法第三十八
    條第一項第一款之規定。
２、另刑法第五十五條關於想像競合犯之規定，係科刑之限制，
    為法理之明文化，非屬法律之變更，其為純文字修正，應適
    用裁判時法即修正後之規定（最高法院九十五年第二十一次
    刑事庭會議決議足資參照）。
(二)、論罪部分：
１、被告未經許可，寄藏可發射１２ＧＡＵＧＥ制式霰彈具有殺
    傷力之土造霰彈槍及１２ＧＡＵＧＥ制式霰彈，核其所為，
    係犯槍砲彈藥刀械管制條例第八條第四項之未經許可寄藏可
    發射制式霰彈具有殺傷力之土造霰彈槍罪及同條例第十二條
    第四項之未經許可寄藏具有殺傷力之子彈罪。
２、又被告一行為同時寄藏具有殺傷力之土造霰彈槍一枝及制式
    霰彈五顆，而觸犯上開二罪名，為想像競合犯，應依刑法第
    五十五條之規定，從一重即未經許可寄藏可發射制式霰彈具
    有殺傷力之土造霰彈槍罪處斷。
(三)、科刑部分：爰審酌被告犯罪之動機、目的、手段實屬可議，
    且寄藏具有殺傷力之土造霰彈槍及制式霰彈對社會治安之危
    害性非輕，惟其年輕識淺，且素行尚可，此有臺灣高等法院
    被告前案紀錄表乙份在卷可證，及未持扣案之槍彈為其他不
    法之犯行，以及犯罪後坦承犯行，態度尚可等一切情狀，量
    處如主文所示之刑，併就罰金部分，諭知易服勞役之折算標
    準（經比較刑法第四十二條修正前後之規定，以修正後刑法
    第四十二條第三項規定臺幣一千元、二千元及三千元折算一
    日較有利於被告），以資懲儆。
(四)、沒收部分：
１、扣案之土造霰彈槍一枝（槍枝管制編號：00000000
    00號）及１２ＧＡＵＧＥ制式霰彈五顆，均業經鑑驗具有
    殺傷力，已如前述，分別係屬槍砲彈藥刀械管制條例第四條
    第一項第一、二款所定槍砲、子彈，均為違禁物，不問屬於
    犯罪行為人與否，爰依修正前刑法第三十八條第一項第一款
    之規定，均併予宣告沒收。
２、至扣案之黑色手提袋一個、電擊棒一枝、綠色頭套二個、黑
    色手套五個、棗紅色手套二個等物，既非違禁物，且非被告
    所有而供本件寄藏槍彈所用之物，本院自無庸併予宣告沒收
    ，附此敘明。
乙、無罪部分：
一、公訴意旨另以：被告與姓名年籍不詳之三名成年男子，共同
    基於強盜他人財物之犯意聯絡，事先準備頭套、手套，及自
    不詳處取得土造霰彈槍二枝（其中一枝為具殺傷力之土造霰
    彈槍，槍枝管制編號：0000000000號）、制式霰
    彈數顆（其中五顆為具殺傷力之１２ＧＡＵＧＥ制式霰彈）
    、麵包刀一把、電擊棒一枝等物，於九十五年一月三十一日
    二時許，均戴頭套、手套，由被告癸○○持麵包刀，其他三
    人則分持霰彈槍、電擊棒，共同至位於臺北縣板橋市○○路
    ○段二九九巷十五號之今上通訊行，其他三人先行持槍及電
    擊棒進入店內，喝令於櫃臺前打牌之被害人辛○○、楊士賢
    、丙○○，及於櫃臺後方休息室內聊天之乙○○、詹鎧嘉、
    吳志浩、蘇明修、林俋志等人，蹲靠於牆邊，被告癸○○則
    持刀架住適步出店外之被害人丁○○、戊○○，命彼等進入
    店內蹲下，被告癸○○等四人以此脅迫方式，至使被害人辛○○等人不能抗拒後，即開始搜刮財物，而取走被害人乙○○之現金新臺幣（下同）三萬元及皮包（內有現金二十七萬
    元）、被害人丁○○之皮包（內有駕照及現金十八萬元）、
    被害人戊○○之皮包（內有皮夾、化妝包、手機、項鍊、駕
    照、行照及現金三萬二千元）、被害人楊士賢之皮包（內有
    鑰匙及身分證）、被害人丙○○之皮包（內有駕照、行照、
    手機及現金十萬元），嗣被告癸○○將上開作案用之部分工
    具裝於旅行袋內，藏放於其位於臺北縣板橋市○○路○段二
    九九巷十五號之住處樓梯間，而於同年二月二日十九時三十
    分許，為警據報在該處當場查獲，並扣得上開土造霰彈槍一
    枝、制式霰彈五顆、電擊棒一枝、綠色頭套二個、黑色手套
    五個、棗紅色手套二個、旅行袋一個等物，另於今上通訊行
    內扣得被告癸○○遺留之麵包刀一把。因而認被告涉犯刑法
    第三百三十條第一項之攜帶兇器、結夥三人以上強盜罪嫌等
    語。
二、按犯罪事實應依證據認定之，無證據不得認定犯罪事實；不
    能證明被告犯罪者，應諭知無罪之判決，刑事訴訟法第一百
    五十四條第二項及第三百零一條第一項分別定有明文。所謂
    證據，須適於為被告犯罪事實之證明者，始得為斷罪之資料
    ；如未能發現相當證據，或證據不足以證明，自不能以推測
    或擬制之方法，以為裁判之基礎，最高法院二十九年上字第
    三一０五號、四十年臺上字第八六號判例足資參照。又按告
    訴人之告訴，係以使被告受刑事追訴為目的，其指訴是否與
    事實相符，仍應調查其他證據，以資審認，即須藉由補強證
    據之存在，以增強或擔保告訴人陳述之證明力，必被害人所
    述被害情形，無瑕疵可擊，且就其他方面調查，又與事實相
    符，始足據為有罪判決之基礎，最高法院八十七年度臺上字
    第二一七六號及八十一年度臺上字第三五三九號判決意旨亦
    可資參照。
三、公訴人認被告涉有前揭加重強盜犯行，無非以告訴人丁○○
    、戊○○及被害人乙○○、楊士賢、丙○○、辛○○之證述
    、前揭扣案物品、現場照片十八幀、扣案之被告球鞋一雙、
    內政部警政署刑事警察局槍彈鑑定書及被告之供述等為其主
    要論據。惟訊據被告堅決否認有何加重強盜之犯行，並辯稱
    ：扣案黑色手提袋內之物品均係阿金交付予伊的，但伊均未
    拿來使用，且於九十五年一月三十一日凌晨零時至上午七時
    許，伊在庚○○位於臺北縣土城市之住處，和庚○○、己○○、甲○○、壬○○等人喝酒聊天等語。辯護人為其辯護稱
    ：證人庚○○等人到庭具結證述明確，可資證明被告於上開
    時間確實有不在場證明；且被害人丁○○等均無法指證被告
    是否為強盜之人，且對於前揭扣案物品均無法指認是否為強
    盜之人所用，則無其他證據足資證明該等扣押物品為犯案之
    工具，自不能遽以指稱被告犯罪等語。
四、經查：
(一)、於九十五年一月三十一日二時許，有四名歹徒戴頭套、手套
    ，其中一人持扣案之麵包刀，其他三人則分持霰彈槍、電擊
    棒，共同至位於臺北縣板橋市○○路○段二九九巷十五號之
    今上通訊行，壓制被害人辛○○、楊士賢、丙○○、乙○○
    、詹鎧嘉、吳志浩、蘇明修、林俋志、丁○○、戊○○等人
    ，致使被害人辛○○等人不能抗拒後，即開始搜刮財物，而
    取走被害人乙○○之現金三萬元及皮包（內有現金二十七萬
    元）、被害人丁○○之皮包（內有駕照及現金十八萬元）、
    被害人戊○○之皮包（內有皮夾、化妝包、手機、項鍊、駕
    照、行照及現金三萬二千元）、被害人楊士賢之皮包（內有
    鑰匙及身分證）、被害人丙○○之皮包（內有駕照、行照、
    手機及現金十萬元），得手後，該四名歹徒隨即離去現場等
    情，此為被告所不爭執之事實，並據證人即告訴人丁○○、
    戊○○、被害人乙○○、楊士賢、丙○○於警詢時指訴及於
    偵訊時具結證述以及被害人辛○○於警詢時指訴甚明，且有
    現場圖、現場監視器翻拍照片二十一幀（詳見偵查卷第五十
    六、六十九至七十六、一五二至一五三頁）附卷可稽；並有
    扣案之遺留在現場之麵包刀一把可證。故上開事實，足堪認
    定屬實。
(二)、本案爭點在於被告是否於上述時、地，夥同其他三名不詳之
    人，分別持前揭扣案之槍彈、電擊棒、頭套及手套等物品，
    共同犯本件強盜犯行？
１、查前揭扣案之槍彈、電擊棒、頭套及手套等物，雖經被害人
    辛○○等人分別於警詢及偵訊時指證扣案之槍枝、電擊棒、
    頭套及手套為本件歹徒所使用云云。然：
(1)、扣案之頭套、手套及麵包刀經送ＤＮＡ鑑定結果認：
、頭套二個（分別編號３－１、３－２），編號３－１頭套內
    含毛髮一根，經檢視未發現毛囊細胞；編號３－１、３－２
    頭套，取編號00000000、00000000標示處
    抽取ＤＮＡ檢測，人類ＤＮＡ定量結果，均未檢出ＤＮＡ量
    。
、黑色手套五隻，取其中二隻手套編號00000000、0
    0000000標示處抽取ＤＮＡ檢測，人類ＤＮＡ定量結
    果，均未檢出ＤＮＡ量。
、棗紅色手套二隻，分別取其中編號00000000、00
    000000標示處抽取ＤＮＡ檢測，均未檢出型別。
、上開證物未檢出足資比對結果，無法與被告比對。
、麵包刀刀面斑跡，以Ｋａｓｔｌｅ－Ｍｅｙｅｒ血跡反應檢
    測結果，呈陰性反應；麵包刀刀面斑跡、刀把斑跡經抽取Ｄ
    ＮＡ檢測，刀面斑跡之染色體ＤＮＡ－ＳＴＲ型別檢測結果
    ，未檢出型別；刀把斑跡之人類ＤＮＡ定量結果，未檢出Ｄ
    ＮＡ量。該證物未檢出足資比對結果，無法比對。
、上開鑑驗，有內政部警政署刑事警察局九十五年四月十九日
    刑醫字第０九五００二四七三九號及九十六年二月八日刑醫
    字第０九六００一三二六一號鑑驗書各乙份（詳見本院卷(二)
    第三十及三十五頁）附卷足參。是上開扣案物品難以遽認係
    本案被害人遭強盜時，歹徒所使用之物品。
(2)、惟證人即被告之父親謝水欽於本院審理時具結證稱：其擔任
    臺北縣政府警察局新莊義警分隊巡守隊員，平日巡守時僅有
    防彈背心、手套及警棍，並未使用扣案之電擊棒，扣案之電
    擊棒雖與其所拾獲而放置家中者雷同，但並非同一枝，亦非
    其所有等語（詳見本院卷(二)第五十三至五十四頁）在卷，且
    扣案之電擊棒一枝，雖其上印有「守望相助再出發８７」，
    但非屬臺北縣政府警察局新莊分局或新莊市公所所購乙節，
    此有本院勘驗筆錄及臺北縣政府警察局新莊分局九十六年五
    月二十一日北縣警新偵字第０九六００一七八八三號函各乙
    份（詳見本院卷(二)第五十四、六十六頁）附卷可證，足證證
    人謝水欽所言足堪採信。
(3)、復參諸被害人辛○○等人亦均指稱：歹徒喝令渠等蹲下等語
    甚明，且於斯時緊急、害怕之情狀下，渠等對於歹徒所持槍
    械、電擊棒等自難以具體指認，則渠等於警詢及偵訊時所指
    證前揭扣案之土造霰彈槍、電擊棒、頭套及手套等物係歹徒
    所使用云云，是否無誤，容有疑義。
(4)、另查本件因民眾檢舉稱有人將槍藏放於樓梯間，而經警至上
    址埋伏查獲被告持有上開槍彈，且被告為警查獲後提供「阿
    金」之聯絡電話0000000000號行動電話號碼，並
    經警據以聲請監聽結果，發現庚○○與本案無涉等情，此有
    臺灣板橋地方法院檢察署公務電話紀錄單乙紙及臺北縣政府
    警察局海山分局九十五年度北縣海刑字第０九五００二八０
    一二號函暨通聯回覆函文、監聽譯文表乙份（詳見偵查卷第
    一一０頁及本院卷(一)第二十三至一三九頁）附卷供參，顯見
    被告並非因涉嫌上開強盜案件而遭人檢舉為警查獲；況徵諸
    被害人辛○○等人指稱：歹徒四名，分持長槍二枝、電擊棒
    一枝、麵包刀一支，且均戴頭套、手套等情，核與扣案之槍
    枝僅有一枝、頭套二個及手套共七個之情狀有異。
(5)、綜上可知，前揭扣案之槍枝、電擊棒、頭套及手套等物是否
    即為本件強盜犯行所持用之物品，顯有疑義，自殊難以被害
    人辛○○等人前開指認而逕採為不利於被告之認定。
２、至上開監視器翻拍照片所示其中一名歹徒所穿著之球鞋型式
    與扣案之被告球鞋相似乙節，固有該監視器翻拍照片六張及
    扣案之被告球鞋照片一張可參（詳見偵查卷第七十六、一五
    二至一五三頁），但該款式球鞋並不具獨特或單一性，縱認
    該名歹徒穿著與扣案之被告球鞋同一款式，但並無其他證據
    可資認定，自無法遽以推論該名歹徒即為被告。
３、再查，被告於九十五年一月三十一日凌晨零時起早上七時許
    ，至證人庚○○住處，與證人庚○○、己○○、甲○○、壬○○等人喝酒乙節，業據被告供承在卷，核與證人己○○、
    壬○○及庚○○於本院九十六年一月十二日審理時到庭具結
    證述（詳見本院卷(二)第六至十七頁）之情節大致相符；雖證
    人己○○、壬○○及庚○○等人對於渠等於上開時間喝酒之
    細節諸如於何時開始喝酒、如何相約、何人提供酒、喝什麼
    酒及何時離去等或有不一，但渠等既係於該時、地喝酒並均
    酒醉，對於渠等相聚喝酒之主要事實自然較易記憶清晰，而
    對於細節部份，因斯時酒醉且時間久遠，容有不一，此亦合
    於常情，況渠等均具結擔保渠等證述之真實性，復無其他證
    據足認渠等證述不實，自無法僅因渠等為被告之友人，而推
    測渠等為迴護被告作不實之證述，且茍渠等經串證而迴護被
    告者，何以渠等證述情節會有異，顯見證人己○○、庚○○
    及壬○○上開證述，足以採信。故被告於本件案發時，有前
    揭不在場證明亦可認定。
五、綜上所述，揆諸前開法條、判例、判決意旨及說明，就前揭
    公訴人指摘被告涉嫌攜帶兇器、結夥三人以上強盜之犯行，
    公訴人既不能證明被告犯罪，復查無其他證據足資認定，本
    院自應就此部分，為被告無罪之諭知。
據上論斷，應依刑事訴訟法第二百九十九條第一項前段、第三百
零一條第一項，槍砲彈藥刀械管制條例第八條第四項、第十二條
第四項，刑法第十一條前段、第五十五條、第四十二條第三項、
（修正前）第三十八條第一項第一款，判決如主文。
本案經檢察官彭聖斐到庭執行職務。
中　　華　　民　　國　　96　　年　　8 　　月　　13　　日
                  刑事第六庭審判長法　官  許仕楓
                                  法　官  林鈺琅
                                  法　官  饒金鳳
以上正本證明與原本無異。
如不服本判決應於送達後十日內向本院提出上訴狀。
                                  書記官  王春森
中　　華　　民　　國　　96　　年　　8 　　月　　13　　日
附錄本案論罪科刑法條全文：
槍砲彈藥刀械管制條例第八條第四項：
未經許可，持有、寄藏或意圖販賣而陳列第一項所列槍枝者，處
三年以上十年以下有期徒刑，併科新臺幣七百萬元以下罰金。
槍砲彈藥刀械管制條例第十二條第四項：
未經許可，持有、寄藏或意圖販賣而陳列子彈者，處五年以下有
期徒刑，併科新臺幣三百萬元以下罰金。
